【裁判字號】    99,抗,3
【裁判日期】    990421
【裁判案由】    聲明異議
【裁判全文】
臺灣高等法院高雄分院民事裁定             99年度抗字第3號
抗  告  人  甲○○
抗  告  人  戊○○
代  理  人  丙○○○
相  對  人  丁○○
代  理  人  乙  ○    高雄市○.
上列相對人請求撤銷抗告人間假扣押強制執行程序事件，抗告人
即債權人甲○○及抗告人即債務人戊○○對於中華民國98年12月
8 日臺灣高雄地方法院98年度執事聲字第37號所為裁定提起抗告
，本院裁定如下：
    主  文
抗告駁回。
抗告訴訟費用由抗告人負擔。
    理  由
一、本件抗告意旨略以：原坐落高雄縣仁武鄉○○○段139 之5
    地號（重測後為仁龍段1015地號，所有權人為相對人丁○○
    ）土地上之高雄縣仁武鄉○○○段73建號（重測後為仁龍段
    235 建號）建物即門牌高雄縣仁武鄉○○段248 號建物（下
    稱系爭建物）包含A （涼棚）、B （磚造平房）及C （石棉
    瓦車棚）三部分，面積共86.54 平方公尺，均經抗告人即債
    權人甲○○於82年2 月26日以系爭建物及其內模具112 付、
    鐵架24支（下稱系爭動產）均為抗告人即債務人戊○○所有
    而予以假扣押查封。嗣雖經原法院82年簡上字第120 號確定
    判決認系爭建物中之B （磚造平房），面積60平方公尺部分
    之所有權係相對人丁○○所有，其餘系爭建物中A 、C 部分
    則屬抗告人戊○○所有，因系爭建物中之A 、C 部分及系爭
    動產均為抗告人戊○○所有，則相對人自行對系爭建物全部
    及系爭動產予以處理而滅失，已有不當，原裁定竟遽依相對
    人之聲請，以系爭建物已滅失為由，就系爭建物所為查封之
    強制執行程序予以撤銷，顯有違誤。爰依法提起抗告，求予
    廢棄原裁定云云。
二、按假扣押之執行，除本章有規定外，準用關於動產、不動產
    、船舶及航空器執行之規定。應查封動產之賣得價金，清償
    強制執行費用後，無剩餘之可能者，執行法院不得查封。查
    封物賣得價金，於清償優先債權及強制執行費用後，無剩餘
    之可能者，執行法院應撤銷查封，將查封物返還債務人。不
    動產之強制執行，除本節有規定外，準用關於動產執行之規
    定。強制執行法第136 條、第52條之1 第1 項、第2 項、第
    113 條訂有明文。是依上開無益查封禁止之規定，舉重以明
    輕，對於不動產之查封登記，自應以不動產存在為前提，應
    無疑義。
三、經查抗告人甲○○固於82年2 月26日以系爭建物及其內之系
    爭動產為抗告人戊○○所有，而聲請原法院以82年度執全字
    第156 號予以假扣押查封在案。然依原法院於98年10月14日
    會同兩造及高雄縣仁武地政事務所人員至現場勘驗結果，原
    坐落高雄縣仁武鄉○○段1015地號土地上之系爭建物已滅失
    而不存在，目前雜草叢生，地上並無建物等事實，有執行筆
    錄1 份及現場照片5 張附卷可稽（見原法院82年度執全字第
    156 號卷第86頁至第89頁），並有高雄縣仁武地政事務所98
    年11月2 日仁地所二字第0980009917號函1 紙在卷足憑（見
    同上卷第94頁）。系爭建物既已滅失，則就系爭建物所為假
    扣押查封之強制執行程序即因之而失所附麗。揆諸前開說明
    ，是原裁定准依相對人之聲請，撤銷原法院82年度執全字第
    156 號就系爭建物所為查封之強制執行程序，即無不合。至
    於抗告人主張系爭建物中之A 、C 部分係抗告人戊○○所有
    ，而遭相對人不當處分而滅失云云縱認屬實，亦係相對人應
    否因之對抗告人戊○○負侵權行為損害賠償之另問題，而非
    本件聲明異議程序所得審究者。又原裁定僅係撤銷原法院82
    年度執全字第156 號就系爭建物所為查封之強制執行程序，
    是抗告人就原法院未為裁定之事項（即系爭動產部分），抗
    告指摘原裁定撤銷系爭動產之查封強制執行程序亦為不當云
    云，亦屬無理由，是抗告意旨仍執前詞，指摘原裁定不當，
    求予廢棄，為無理由，應予駁回。
四、據上論結，本件抗告為無理由，依民事訴訟法第495 條之1
    第1 項、第449 條第1 項、第95條、第78條、第85條第1 項
    前段，裁定如主文。
中    華    民    國    99    年    4     月    21    日
                              民事第三庭
                                  審判長法官  張國彬
                                  法      官  甯  馨
                                  法      官  吳登輝
以上正本證明與原本無異。
本件不得再抗告。
中    華    民    國    99    年    4     月    22    日
                                  書  記  官  廖素珍

司法院資訊處製作；財團法人民間司法改革基金會備份。
